臺灣高等法院刑事裁定　　　　　　　　 94年度聲再字第239號
　　再審聲請人
　　即受判決人　甲○○
　　　　　　　　乙○○
上列聲請人等因違反著作權法案件，對於本院94年度上訴字第51
8號，中華民國94年6月9日第二審確定判決（臺灣板橋地方法院9
3年度簡上字第508號，起訴案號：臺灣板橋地方法院檢察署93年
度偵字第4689號、第7625號），聲請再審，本院裁定如下：
    主  文
再審之聲請駁回。
    理  由
一、聲請意旨略以：聲請人甲○○、乙○○以原確定判決有下列
    聲請再審之理由：
  (一)發現確實之新證據，而足認受有罪判決之人應受無罪判決：
  (1)被告乙○○經營之金利揚行，向第三人買受之素材辭典鳥語
    四季篇系列，其中經授權得使用於印刷、廣告、多媒體等之
    商業、非商業性質之「花鳥」為主題之照片數目，即高達二
    百餘張，有素材辭典VOL.96＜鳥語四季篇＞光碟及光碟中儲
    存之照片，為市售合法之軟體，其證據之真正性，無庸爭執
    。就上開證物一併儲存於電腦中，足認定91、92年間，被告
    甲○○不會想到90年間成立之金利揚行在電腦存置之合法授
    權使用之照片中，會參雜4張87年間取得之本案照片，被告
    甲○○非專研鳥類或攝影之人，實無法詳辨前後各照片之異
    同。被告乙○○前在駿懋公司時期，非任協議授權及美工設
    計等事務，當時就照片來源未接觸，因而更不知取得之電腦
    中有存留本案照片，事後乙○○於買受合法光碟後由員工將
    照片儲存於電腦後，由員工撰取好照片製成樣本供乙○○審
    核，乙○○絕無故意或過失侵害告訴人著作攝影權之可能。
  (2)負責拼晒版之安多利合版事業聯盟之應收對帳單上，訂單編
    號、印件名稱分為A208100及A209073，發票號碼為：VU0000
    0000、發票總金額107394元，有同額支付茂堯有限公司（即
    安多利合版事業聯盟）之支票乙紙。並有茂堯有限公司開立
    證明，金利揚行就92年9月8日製作之鳥語桌曆拼晒版乙組，
    因發現有誤用圖片之可能，確於9月19日有重新來稿製作鳥
    語桌曆拼晒版之書之證明書。負責印刷之廠商，雅裕彩色印
    刷公司開立之估價單，有二筆同載明，品名三角桌曆鳥4K 2
    台，各印0.5令金額為5600元。就估價單所載金額37380元，
    有同額支付之支票乙紙及雅裕彩色印刷公司開立之發票可證
    。其用以證明「92年9月中旬」，被告二人僅因侵害他人權
    益之虞，不確定該照片攝影著作權為何人所有、不待確定是
    否屬實，未待告訴人10月來函告知前，被告二人已主動於9
    月中旬自行抽換本案照片銷毀、重新製版、印刷，足資證明
    被告二人不具有故意及過失。
  (二)有足以影響判決之重要證據漏未審酌部分：
  (1)參照告訴人及被告甲○○於原審之供述可知，被告甲○○於
    87年取得本案照片當時，被告乙○○事先未參與照片授權事
    宜，事後87至89年間乙○○又未涉及駿懋公司美工、協議授
    權事務，且被告乙○○自始否認，伊根本不知89年自駿懋公
    司取回之電腦中，存有本案照片且不可任意使用，所以92年
    9月間，當員工林詩敏自電腦檔案及光碟片中數千張照片中
    選取照片，無論事先指示或事後審核，伊根本無意識到有部
    分係未經授權照片。
  (2)被告甲○○自87年間取得本案照片授權後，歷經駿懋公司經
    營不善，89年結束營業，將公司資產悉數分給員工抵薪資資
    遣費，92年才開始受僱金利揚行，再加上金利揚行出版之四
    季鳥語三角桌曆，均由攝影者運用專業技巧拍攝而成，對於
    非專業人士自未能辨明，事後當林詩敏提樣本予其觀看時，
    沒有想到會使用到87年照片等語，應為合理真正，尚難僅因
    甲○○87年為駿懋公司負責人，92年後為金利揚行員工，即
    認定甲○○必定有故意。
  (3)被告每年都會主動寄金利揚行之產品目錄予告訴人，依經驗
    及論理法則，若被告等明知使用告訴人之照片，豈會主動寄
    產品目錄予告訴人，益證被告等並不具故意或過失。
  (4)安多利合版事業聯盟應收對帳單及雅裕公司估價單之書證及
    證人林詩敏、盧春芳之證詞用以證明被告二人於九月中旬即
    已自行抽換本案照片銷毀並重新印刷為真正。
  (5)林英典於92年10月17日再度以安麗日用品公司名義向金利揚
    行訂購之「四季鳥語」三角桌曆，其內頁已無使用原告攝影
    著作，再對照前開證據，更顯見被告二人不具侵權之故意與
    過失。
  原審對於上開新證據及重要證據漏未審酌未予詳察，爰依法提
  起再審云云。
二、按有罪之判決確定後，因發現確實之新證據，足認受有罪判
    決之人應受無罪、免訴、免刑或輕於原判決所認罪名之判決
    者，為受判決人之利益，得聲請再審，刑事訴訟法第四百二
    十條第一項第六款定有明文。又所謂「發現確實之新證據」
    係指該項證據，事實審法院於判決前因未經發現，不及調查
    斟酌，至其後始行發現者而言，若判決前已經當事人提出或
    聲請調查之證據，經原審法院捨棄不採者，即非該條款所謂
    發現之新證據，不得採為再審之原因（參照最高法院二十八
    年抗第八號判例）。且該項證據固非以絕對不須經過調查程
    序為條件，但必須可認為確實足以動搖原確定判決而為受判
    決人有利之判決者為限，倘受判決人因對有利之主張為原確
    定判決所不採，事後任意由人出一證明書，證明受判決人前
    次所為有利之主張，係屬實在，憑以聲請再審，此項證據既
    非判決後所發現，又非不須調查之確定新證，顯然不足以使
    原確定判決發生調搖，即難據以開始再審（參照最高法院四
    十九年台抗第七二號判例）。查：本件聲請人所提出上開各
    項再審理由(一)、(二)之證據，均已於事實審判決前已存在，並
    早為受判決人所知，並無具備事實審判決前已經存在，為法
    院、當事人所不知，事後方行發現之嶄新性要件。況該證據
    僅係聲請人對原審認定之事實有所爭執，並無法該當顯然可
    認足以動搖原有罪確定判決，應為無罪或輕於原判決罪名之
    顯然性要件。且查本院原確定判決依調查證據所得，而認定
    受判決人確有違反行為時著作權法第九十一條第一項、第九
    十一條之一第一項之犯行之犯罪故意，其證據之斟酌取捨，
    已於原判決理由詳為敘明，且聲請人就該有罪確定判決上訴
    第三審法院，第三審法院以該判決無違背法令及違背一般經
    驗法則、論理法則而駁回聲請人之上訴，亦有最高法院九十
    四年台上字第三○七八號判決附卷可證。是聲請人所提出各
    節，尚不足以推翻原確定判決所憑以定罪之證據，即非屬足
    以影響於原確定判決之重要證據。至於聲請人所提出證明書
    一分，在客觀上其真實性為何，尚欠明瞭，非經相當之調查
    ，不能辨其真偽，與確實新證據之確實含義不符，自與上述
    再審要件不合。綜上所述，聲請人所提出之再審聲請之理由
    ，並不足以動搖原有罪確定判決，揆諸前揭說明，尚不得據
    以聲請再審，是本件再審聲請，為無理由，應予駁回。
據上論斷，應依刑事訴訟法第四百三十四條第一項，裁定如主文
。
中　　華　　民　　國　　94　　年　　7 　　月　　22　　日
　　　　　　　　　刑事第十三庭  審判長法　官  劉景星
                                      法  官  陳博志
                                      法  官  李春地
以上正本證明與原本無異。
不得抗告。
                                      書記官  柳秋月
中　　華　　民　　國　　94　　年　　7 　　月　　25　　日
